臺灣彰化地方法院刑事判決　　　　　　　96年度訴字第1304號
公　訴　人　臺灣彰化地方法院檢察署檢察官
被　　　告　甲○○
上列被告因違反毒品危害防制條例案件，經檢察官提起公訴（96
年度毒偵字第3324號），本院判決如下：
    主  文
甲○○施用第一級毒品，累犯，處有期徒刑壹年，應減刑為有期
徒刑陸月；又施用第二級毒品，累犯，處有期徒刑陸月，應減刑
為有期徒刑月。應執行有期徒刑捌月。
    犯罪事實
一、甲○○前曾於民國82年間，因違反肅清煙毒條例案件，經本
    院以82年度訴字第1967號判決上訴後，經臺灣高等法院臺中
    分院以83年度上訴字第2089號判處有期徒刑3 年6 月確定；
    其另於83年間，因違反麻醉藥品管理條例案件，經本院以83
    年度易字第1066號，判處有期徒刑7 月確定；前開2 罪定應
    執行有期徒刑3 年8 月確定，入監執行後，於85年2 月17日
    縮短刑期假釋付保護管束出監，惟於保護管束期間，復因違
    反麻醉藥品管理條例案件，經本院以86年度易字第1633號，
    判處有期徒刑6 月確定，前開假釋即遭撤銷，遂入監接續執
    行殘刑4 年4 月23日，及上開遭判處之有期徒刑6 月，並於
    89年10月25日因縮短刑期假釋付保護管束出監，且於91年11
    月14日因保護管束期滿未經撤銷，以已執行完畢論。其另於
    93年間，因施用毒品案件，經本院以93年度毒聲字第43 9號
    裁定，送觀察、勒戒後，認有繼續施用毒品之傾向，再經本
    院以94年度毒聲字第610 號裁定，令入戒治處所施以強制戒
    治，於95年6 月14日強制戒治執行完畢釋放。詎其猶不知悔
    改，在強制戒治執行完畢釋放後5 年內，復基於施用第一級
    毒品海洛因之犯意，於96年3 月26日凌晨1 時許，在其當時
    位於彰化縣員林鎮三潭巷13之22號住處，以將海洛因摻入香
    煙內燒烤吸煙方式，施用第一級毒品海洛因1 次；其另行起
    意，基於施用施用第二級毒品甲基安非他命之犯意，於96年
    3 月24日凌晨1 時許，亦在其上址住處內，以將甲基安非他
    命置於其所有之玻璃球內，下方以火燒烤吸煙方式（該玻璃
    球業已丟棄），施用第二級毒品甲基安非他命1 次。嗣於96
    年3 月26日因其為毒品列管人口，經通知後至警局接受採尿
    ，送驗後呈嗎啡及甲基安非他命陽性反應，甲○○始坦承曾
    於前開時、地施用海洛因及甲基安非他命，而查知上情。
二、案經彰化縣警察局員林分局報告臺灣彰化地方法院檢察署檢
    察官偵查起訴。
    理  由
一、上揭被告甲○○施用第一級毒品海洛因及第二級毒品甲基安
    非他命之犯罪事實，業據被告於本院審理時坦承不諱，且被
    告於96年3 月26日為警採尿送驗後，該尿液呈嗎啡及甲基安
    非他命陽性反應，此有彰化縣警察局員林分局96年3 月26日
    委託檢驗尿液代號與真實姓名對照認證單、詮昕科技股份有
    限公司96年4 月4 日濫用藥物尿液檢驗報告各1 紙在卷可稽
    （見員警分偵字第0960013063號卷第6 頁至第7 頁），是被
    告前開對己不利之自白，核與事實相符。而被告前曾因施用
    毒品案件，經本院以93年度毒聲字第439 號裁定，送觀察、
    勒戒後，認有繼續施用毒品之傾向，再經本院以94年度毒聲
    字第610 號裁定，令入戒治處所施以強制戒治，於95年6 月
    14日強制戒治執行完畢釋放等情，有臺灣高等法院被告前案
    紀錄表存卷可參，其於強制戒治執行完畢5 年內，再犯本案
    毒品危害防制條例第10條之罪，事證明確，其犯行洵堪認定
    ，皆應予依法論科。
二、按海洛因係毒品危害防制條例所定之第一級毒品，甲基安非
    他命則係毒品危害防制條例所定之第二級毒品，均不得非法
    施用。是被告施用第一級毒品海洛因之行為，核係犯毒品危
    害防制條例第10條第1 項之施用第一級毒品罪。另被告施用
    第二級毒品甲基安非他命之行為，則係犯毒品危害防制條例
    第10條第2 項之施用第二級毒品罪。查被告為供施用第一級
    毒品海洛因而持有該級毒品海洛因，及為供施用第二級毒品
    甲基安非他命而持有該級毒品甲基安非他命之低度行為，均
    應為施用之高度行為所吸收，皆不另論罪。又被告施用海洛
    因及甲基安非他命之犯行，犯意各別、罪名不同，應予分論
    併罰之。再被告前於82年間，因違反肅清煙毒條例案件，經
    本院以82年度訴字第1967號判決上訴後，經臺灣高等法院臺
    中分院以83年度上訴字第2089號判處有期徒刑3 年6 月確定
    ；其另於83年間，因違反麻醉藥品管理條例案件，經本院以
    83年度易字第1066號，判處有期徒刑7 月確定；前開2 罪定
    應執行有期徒刑3 年8 月確定，入監執行後，於85年2 月17
    日縮短刑期假釋付保護管束出監，惟於保護管束期間，復因
    違反麻醉藥品管理條例案件，經本院以86年度易字第1633號
    ，判處有期徒刑6 月確定，前開假釋即遭撤銷，入監接續執
    行殘刑4 年4 月23日，及上開遭判處之有期徒刑6 月，並於
    89年10月25日因縮短刑期假釋付保護管束出監，且於91年11
    月14日因保護管束期滿未經撤銷，以已執行完畢論等情，亦
    有臺灣高等法院被告前案紀錄表在卷可參，其於5 年內故意
    再犯本件有期徒刑以上之2 罪，為累犯，均應依刑法第47條
    第1 項之規定各加重其刑。爰審酌被告曾因施用毒品經送觀
    察勒戒及強制戒治，而仍未知警惕又再犯本案之罪，足見其
    雖經觀察勒戒及強制戒治之治療程序，仍未能徹底袪除施用
    毒品遠離毒害，顯未能善體國家設置觀察、勒戒及強制戒治
    機構，協助毒品施用者戒除毒害之良法美意，惟念及施用毒
    品本質上係戕害自身健康之行為，尚未嚴重破壞社會秩序或
    侵害他人權益，及其各次施用毒品之犯罪動機、目的、所生
    危害及犯罪後坦承犯行態度尚屬良好等一切情狀，分別量處
    如主文所示之刑。至公訴人雖就被告施用第一級毒品部分，
    具體求處有期徒刑3 年，且就被告施用第二級毒品部分，具
    體求處有期徒刑1 年6 月，並定其應執行刑4 年2 月，惟查
    ，經本院調查審理後，認被告僅施用第一級毒品海洛因及第
    二級毒品甲基安非他命各1 次，且被告於偵訊至本院審理時
    ，均坦承伊上開施用海洛因及甲基安非他命犯行，再參以毒
    品危害防制條例第10條第1 項之法定本刑為6 月以上5 年以
    上有期徒刑；另毒品危害防制條例第10條第2 項之法定本刑
    則為3 年以下有期徒刑，綜合被告前開犯罪情節、犯後態度
    、手段等一切情節，認以論處如主文所示之刑即屬適當，尚
    難逕依公訴人前開所求處之刑度論處，併此敘明。又按犯罪
    在中華民國96年4 月24日以前者，除本條例另有規定外，依
    下列規定減刑：一死刑減為無期徒刑。二無期徒刑減為有期
    徒刑20年。三有期徒刑、拘役或罰金，減其刑期或金額2 分
    之1 ，中華民國96年罪犯減刑條例第2 條第1 項定有明文。
    查本件被告犯罪時間均係在96年4 月24日以前，皆合於中華
    民國96年罪犯減刑條例第2 條第1 項第3 款減刑條件，均應
    減其宣告刑2 分之1 如主文所示，並定其應執行之刑。
三、公訴意旨另謂以：被告基於施用第一級毒品海洛因之包括一
    罪犯意，自96年3 月20日某時起，至96年3 月26日凌晨1 時
    前某時（不包含上開於96年3 月26日凌晨1 時施用第一級毒
    品海洛因1 次之部分），在其位於彰化縣員林鎮三潭巷13之
    22號住處，接連施用第一級毒品海洛因6 次，因認被告此部
    分另集合犯有毒品危害防制條例第10條第1 項之施用第一級
    毒品罪嫌。按犯罪事實應依證據認定之，無證據不得認定犯
    罪事實；又不能證明被告犯罪者，應諭知無罪之判決，刑事
    訴訟法第154 條第2 項、第301 條第1 項分別定有明文。次
    按事實之認定，應憑證據，所謂證據，須適於為被告犯罪事
    實之證明者，始得採為斷罪資料，如未能發現相當證據，或
    證據不足以證明，自不能以推測或擬制之方法以為裁判基礎
    ；又認定不利於被告之事實，須依積極證據，苟積極證據不
    足為不利於被告事實之認定時，即應為有利於被告之認定，
    更不必有何有利之證據，最高法院53年臺上字第2750號、30
    年上字第816 號、40年臺上字第86號分別著有判例可資參照
    。又按被告之自白，不得作為有罪判決之唯一證據，仍應調
    查其他必要之證據，以察其是否與事實相符，刑事訴訟法第
    156 條第2 項亦定有明文。公訴人認被告此部分另集合犯有
    毒品危害防制條例第10條第1 項之施用第一級毒品之罪嫌，
    無非係以被告之唯一自白為其論據。雖被告於偵訊及本院審
    理時，確實坦承曾於前揭時、地（不包含上開於96年3 月26
    日凌晨1 時施用第一級毒品海洛因1 次之部分），施用第一
    級毒品海洛因多次之犯行，惟查：我國於94年2 月2 日修正
    公布之刑法，已自95年7 月1 日起生效施行，修正後刑法已
    廢除連續犯之規定，連續數行為而犯同一之罪名，均在新法
    施行前者，新法施行後，應依刑法第2 條第1 項之規定，適
    用最有利於行為人之法律；部分之數行為，發生在新法施行
    前者，新法施行後，該部分適用最有利於行為人之法律，若
    其中部分之一行為或數行為，發生在新法施行後者，該部分
    不能論以連續犯（最高法院95年第8 次刑事庭會議決議意旨
    參照）；又按海洛因屬中樞神經抑制劑，使用者固會對其產
    生生理及心理之依賴性，惟施用者是否因而對海洛因習慣成
    癮，仍應視施用者之施用劑量、施用頻率及個人耐藥性等因
    素而定。本件被告雖有上開於96年3 月26日凌晨1 時施用第
    一級毒品海洛因1 次之犯行，然其是否業已施用毒品成癮或
    有施用毒品之習慣，於本案卷內並無相關之積極資料足以佐
    證，是尚難認被告上開經本案判決有罪之96年3 月26日凌晨
    1 時施用第一級毒品海洛因1 次之犯行，與被告自白伊另有
    自96年3 月20日起，至96年3 月26日凌晨1 時前某時（不包
    含上開於96年3 月26日凌晨1 時施用第一級毒品海洛因1 次
    之部分），施用第一級毒品海洛因多次之犯行間，有何包括
    一罪之實質上一罪關係；且本案被告就前揭其有自96年3 月
    20日起，至96年3 月26日凌晨1 時前某時（不包含上開於96
    年3 月26日凌晨1 時施用第一級毒品海洛因1 次之部分），
    施用第一級毒品海洛因多次之供述，除被告之唯一自白外，
    並查無任何其他之積極證據足以佐證證明被告此部分唯一之
    自白係與事實相符，從而依前開刑事訴訟法所定之證據法則
    ，是尚難逕單以被告之唯一自白，即認定被告確有自96年 3
    月20日起，至96年3 月26日凌晨1 時前某時（不包含上開於
    96年3 月26日凌晨1 時施用第一級毒品海洛因1 次之部分）
    ，有習慣施用第一級毒品海洛因多次之犯行。此外，復查無
    其他積極之證據足認被告有何此部分之犯行，惟公訴人認該
    部分與前開被告經判決有罪之施用第一級毒品海洛因1 次犯
    行間，具有包括一罪之集合犯關係，爰不另為無罪之諭知。
據上論斷，應依刑事訴訟法第299 條第1 項前段，毒品危害防制
條例第10條第1 項、第2 項，刑法第11條前段、第47條第1 項、
第51條第5 款，中華民國96年罪犯減刑條例第2 條第1 項第3款
、第7 條，判決如主文。
本案經檢察官吳宗達到庭執行職務。
中　　華　　民　　國　　96　　年　　8 　　月　　30　　日
                  刑事第五庭  審判長法  官  許旭聖
                                    法  官  吳俊螢
                                    法  官  簡婉倫
以上正本證明與原本無異。
如不服本判決，應於判決送達後10日內，向本院提出上訴書狀，
上訴書狀應「敘述具體上訴理由」，並按他造當事人之人數附繕
本。「切勿逕送上級法院」。
中　　華　　民　　國　　96　　年　　8 　　月　　30　　日
                                    書記官
附錄本案論罪科刑法條
毒品危害防制條例第10條
施用第一級毒品者，處 6 月以上 5 年以下有期徒刑。
施用第二級毒品者，處 3 年以下有期徒刑。
